臺灣士林地方法院民事判決　　　　　　　100年度訴字第906號
原　　　告　陳建鳳
訴訟代理人　王玉珊律師
複代理人　　蔣瑞琴律師
被　　　告　林榮芳
訴訟代理人　董子祺律師
複代理人　　張雅琪
上列當事人間債務人異議之訴事件，本院於民國100 年10月13日
言詞辯論終結，判決如下：
    主  文
本院100年度司執字第35322號強制執行程序撤銷。
訴訟費用由被告負擔。
    事  實  及  理  由
一程序部分
  原告原對被告林榮芳及何清坤、何惠戀、何月亮、林資泰起訴
  請求確認本院97年度家訴字第27號、台灣高等法院99年度家上
  字第94號回復繼承權事件判決所命給付之債權業經清償而不存
  在，嗣於言詞辯論期日之辯論開始前撤回該部分之起訴，有本
  院民國100 年10月31日言詞辯論筆錄在卷可參，經核原告撤回
  此部分起訴與法並無不合，原告撤回起訴之部分，本院自無庸
  進行審理，合先敘明。
二原告起訴主張
  (一)原告與被告林榮芳、訴外人何清坤、何惠戀、何月亮、林資
    泰原均為林能通之繼承人，因遺產事件發生糾紛，而在本院
    提起97年度家訴字第27號回復繼承權之訴訟，經本院審理後
    判決，雙方均不服第一審判決而上訴台灣高等法院，經台灣
    高等法院以99年度家上字第94號回復繼承權事件判決（以下
    簡稱系爭確定判決），確定原告應給付林能通之全體繼承人
    即原告、被告等人新台幣（下同）146 萬9,019 元及自97年
    5 月22日起至返還之日止，按年息百分之五計算之利息。
  (二)上開判決確定後，林能通之繼承人之一林資泰於100 年5 月
    31日以台北長安郵局第1409號存證信函，請求原告給付上開
    判決命給付之本息，並將副本寄送其他繼承人。原告乃先於
    100 年6 月2 日匯款50萬3,674 元、49萬8384元至林資泰設
    於台北富邦銀行石牌分行之帳戶內、又於100 年6 月3 日匯
    款70萬元至同上帳戶內，共計清償168 萬9,573 元（匯款總
    額為170 萬2,058 元，差額1 萬2,485 元業經林資泰返還原
    告），林資泰並於100 年6 月12日以台北長安郵局1461號存
    證信函再通知林能通之其他繼承人就上開款項，協商分割。
  (三)惟被告林榮芳竟於100 年7 月4 日持系爭確定判決向本院執
    行處聲請執行，由本院分案100 年度司執字第35322 號強制
    執行案件進行執行程序，經原告向執行處聲明異議，遭執行
    處駁回並指示應提起債務人異議之訴救濟之。依上所述，上
    開確定判決所命原告給付之本息，原告已如數給付清償，被
    告林榮芳仍執確定判決聲請上開強制執行程序，顯有違誤。
    故依據強制執行法第14條第1 項，請求撤銷上開執行程序，
    並聲明：本院100 年度司執字第35322 號強制執行程序應予
    撤銷。
三被告之答辯：依據系爭確定判決之主文所示，原告應給付之對
  象為林能通全體繼承人，惟原告僅向林資泰一人為清償，且林
  能通之其他繼承人林榮芳、林月亮、何惠戀、何清坤等人從未
  授權林資泰代收上開確定判決命原告給付之款項。縱原告確實
  向林資泰清償，亦不生清償效力。且林資泰為原告陳建鳳與林
  能通所生之子，於林榮芳等人對原告起訴時拒絕同列原告，經
  依法裁定命為追加後始成為該訴訟之原告而完備起訴要件。現
  原告面臨強制執行之際又與林資泰合謀，將確定判決命給付之
  款項交予林資泰，脫免其債務，自非可取。是本件原告主張其
  已清償完畢而提起債務人異議之訴，為無理由，請求駁回原告
  之訴。
四本院之判斷
  (一)按執行名義成立後，如有消滅或妨礙債權人請求之事由發生
    ，債務人得於強制執行程序終結前，向執行法院對債權人提
    起異議之訴，強制執行法第14條第1 項前段，定有明文。是
    原告主張其在本院100 年度司執字第35322 號執行事件尚未
    終結前，以其在執行名義即系爭確定判決後，業經清償執行
    名義所命給付之款項而提起異議之訴，業經本院調閱100 年
    度司執字第35322 號執行事件卷宗，核原告起訴之程序與上
    開規定，並無不合。
  (二)繼承人有數人時，在分割遺產前，各繼承人對於遺產全部為
    公同共有，民法第1151條定有明文。又各公同共有人之權利
    ，及於公同共有物之全部，上開規定，於所有權以外之財產
    權，由數人共有或公同共有者準用之，民法第827 條第3 項
    、第831 條定有明文。是遺產尚未分割時，遺產繼承人間就
    遺產係公同共有關係，各遺產繼承人對於公同共有物並無應
    有部分，而僅有一公同共有關係，而對於遺產債權而言，自
    屬不可分之債權。再按數人有同一債權，而其給付不可分者
    ，各債權人僅得請求向債權人全體為給付，債務人亦僅得向
    債權人全體為給付，民法第293 條第1 項亦定有明文。是債
    權人之一人，為總債權人利益起見，而受清償時，其不可分
    給付之債權當然消滅（參見立法理由）。
  (三)經查：林能通之繼承人之一林資泰於100 年5 月31日以台北
    長安郵局第1409號存證信函，請求原告給付上開判決命給付
    之本息，並將副本寄送其他繼承人，林資泰嗣100 年6 月12
    日以台北長安郵局1461號存證信函通知林能通之其他繼承人
    就上開款項，協商分割等情，業據原告提出存證信函、掛號
    郵件收件回執等件為證，堪信林資泰係為林能通全體繼承人
    之利益請求原告為給付。而原告於100 年6 月2 日匯款50萬
    3,674 元及49萬8384元、又於100 年6 月3 日匯款70萬予至
    林資泰，共計匯款170 萬2,058 元，清償168 萬9,573 元（
    債權差額1 萬2,485 元業經林資泰返還原告）等情，亦有原
    告提出之匯款單為證。是原告匯款林資泰之事實，亦堪信為
    真。本件原告既已匯款林能通之繼承人之一林資泰，且林資
    泰係為全體林能通之繼承人之利益而受償上開遺產債權，依
    據首揭規定，原告自已就系爭確定判決所命給付之債權向林
    能通之全體債權人為清償，業已發生清償之效力。被告辯稱
    並未授權林資泰收取確定判決所命給付之款項，不生清償效
    力云云，顯有誤會。準此，原告主張本院100 年度司執字第
    35322 號強制執行程序所依據之執行名義即系爭確定判決，
    業經清償完畢，執行名義所載之債權業經清償而消滅，即屬
    有據。
  (四)從而，被告所執之執行名義之債權既因清償而消滅，原告依
    據強制執行法第14條第1 項前段，提起本件異議之訴，請求
    撤銷本院100 年度司執字第35322 號事件之執行程序，為有
    理由，應予准許。
六訴訟費用負擔之依據：民事訴訟法第78條。
中    華    民    國   100    年    10    月    31    日
                  民事第一庭  法  官  黃珮禎
以上正本證明與原本無異。
如對本判決上訴，應於判決送達後20日內向本院提出上訴狀，若
委任律師提起上訴者，應一併繳納上訴審裁判費，否則本院得不
命補正逕行駁回上訴。
中    華    民    國   100    年    10    月    31    日
                              書記官  陳韻如